臺灣苗栗地方法院刑事判決　　　　　　　　　　　　　九十一年度訴字第一二三號
　　公　訴　人　臺灣苗栗地方法院檢察署檢察官
　　被　　　告　乙○○
右列被告因偽造文書等案件，經檢察官提起公訴（九十年度偵字第二九三號），本
院判決如左：
    主  文
乙○○共同行使偽造私文書，足以生損害於他人，處有期徒刑陸月，如易科罰金，以
參佰元折算壹日。
偽造之中國信託商業銀行信用卡貳張（卡號分別為：00000000000000
00號、0000000000000000號）、偽造版面為玉山商業銀行信用卡
貳張（卡號屬於台灣區中小企業銀行所有，分別為：00000000000000
00號、0000000000000000號）、偽造「丙○○」名義簽帳單之顧
客存根聯壹張、特約商店存根聯及銀行存根聯上偽造「丙○○」之署名貳枚，均沒收
。
    事  實
一、乙○○與已成年之吳承凱（由公訴人另案偵查）基於偽造文書及為自己不法所有
    之犯意聯絡，於民國（下同）九十年間某日，在不詳地點，由乙○○交付一張自
    己之照片予吳承凱，經吳承凱在其持有之「丙○○」身分證上（按該身分證為丙
    ○○於八十七年七月間，在桃園縣某地遺失）換貼上開乙○○之照片，以供行使
    偽造之信用卡之用，足以生損害於丙○○及戶政機關對於身分管理之正確性。嗣
    吳承凱於同年間某日，在不詳地點，將上開偽造之身分證及其偽造之中國信託商
    業銀行信用卡【下稱中國信託銀行】二張（卡號分別為：0000000000
    000000號及甲○○所申請之0000000000000000號）、偽
    造版面為玉山商業銀行（下稱玉山銀行）信用卡二張（卡號屬於台灣區中小企業
    銀行（下稱台灣中小企銀）所有，分別為：0000000000000000
    號、0000000000000000號）交予乙○○後，乙○○即在前開偽
    造之信用卡背面簽名欄內，偽簽「丙○○」之署名，足以生損害於「丙○○」及
    中國信託銀行、玉山銀行、台灣中小企銀對於發卡管理之正確性；乙○○並於同
    年三月十二日晚上九時二十一分許，在苗栗縣頭份鎮○○路一五九號之屈臣氏百
    佳股份有限公司頭份分公司（下稱屈臣氏公司頭份分公司），持前開偽造之中國
    信託銀行發行、卡號為0000000000000000號之信用卡刷卡購物
    消費，且以複寫方式在簽帳單顧客存根聯、特約商店存根聯及銀行存根聯上分別
    偽簽「丙○○」之署名，一次偽造完成三聯「丙○○」名義之簽帳單，表示確係
    本人刷卡消費而同意依信用卡契約委託發卡銀行付款之意，並將特約商店存根聯
    及銀行存根聯交付予不知情之屈臣氏公司頭份分公司職員，而加以行使，使該屈
    臣氏公司頭份分公司職員公司陷於錯誤，誤信其即為「丙○○」本人，而交付新
    台幣（下同）一千元之商品，足以生損害於丙○○、屈臣氏公司頭份分公司及中
    國信託銀行。嗣於同年三月十六日凌晨一時四十五分許，在台中縣大肚鄉○○路
    ○段與興和路交岔路口處，為警在乙○○所駕駛之牌照號碼六Ｈ—四九五八號自
    用小客車內，當場扣得前述偽造之身分證一張（乙○○嗣於同日上午八時許，在
    台中縣警察局烏日分局追分派出所內，乘警員不注意之際，業將前開偽造之身分
    證吞入肚中而滅失）、偽造之信用卡四張及密碼單三張、信用卡號碼儲存紀錄器
    一台，始查獲上情。
二、案經臺中縣警察局烏日分局報請臺灣臺中地方法院檢察署呈請臺灣高等法院臺中
    分院檢察署檢察長核轉臺灣苗栗地方法院檢察署檢察官偵查起訴。
    理  由
一、被告乙○○對於右揭共同偽造身分證、信用卡並持以行使，而詐得財物之事實，
    迭於臺灣臺中地方法院檢察署、臺灣苗栗地方法院檢察署偵查中及本院審理時均
    自白不諱，核與被害人丙○○、甲○○於警訊時及偵查中之指述、證人即臺灣中
    小企銀烏日分行襄理丁○○於警訊時及偵查中、證人即查獲本件之員警孫仰毅、
    林拱照於偵查中證述情節相符，並有現場紀錄一紙、前開偽造信用卡四張、報告
    書一紙、帳單資料查詢影本一份及財團法人聯合信用卡處理中心九十一年二月十
    五日（九一）聯卡會字第○八八號函件附卷可稽，足認被告前述自白核與事實相
    符。本件事證已臻明確，被告犯行洵堪認定。
二、查被告行為後，刑法已於九十年六月二十日修正公布，增訂刑法第二百零一條之
    一規定「意圖供行使之用，而偽造、變造信用卡、金融卡、儲值卡或其他相類作
    為簽帳、提款、轉帳或支付工具之電磁紀錄物者，處一年以上七年以下有期徒刑
    ，得併科三萬元以下罰金。行使前項偽造、變造之信用卡、金融卡、儲值卡或其
    他相類作為簽帳、提款、轉帳或支付工具之電磁紀錄物，或意圖供行使之用，而
    收受或交付於人者，處五年以下有期徒刑，得併科三萬元以下罰金。」，與修正
    前之刑法第二百十六條、第二百二十條、第二百十條規定之法定刑為五年以下有
    期徒刑，相比較結果，以修正前之規定有利於行為人，依刑法第二條第一項但書
    規定，應適用修正前之規定處斷。按信用卡係表示持卡人與發卡銀行間所成立之
    消費付款委託契約，屬刑法第二百二十條第二項所稱之「錄音、錄影或電磁紀錄
    ，藉機器或電腦之處理所顯示之聲音、影像或符號，足以為表示其用意之證明者
    ，亦以文書論」之準私文書。查被告先與吳承凱共同偽造身分證，並在吳承凱所
    交付之上述四張偽造信用卡背面偽簽「丙○○」署名，進而持其中之一張偽造信
    用卡消費，至前開特約商店即屈臣氏公司頭份分公司，出示該信用卡刷卡，且於
    該公司內，在顧客存根聯、特約商店存根聯及銀行存根聯之簽帳單上以複寫方式
    同時偽造「丙○○」之署名三枚，並同時偽造完成三聯「丙○○」名義之簽帳單
    ，再將偽造之簽帳單交與上開信用卡特約商店行使，而詐得上開財物之行為。核
    其所為，係犯刑法第二百十二條之變造特種文書罪、同法第二百十六條、第二百
    十條、第二百二十條之行使偽造準私文書罪、第二百十六條、第二百十條之行使
    偽造私文書罪、第三百三十九條第一項之詐欺取財罪，公訴人起訴書雖漏引行使
    偽造準私文書罪，惟該事實已載明於犯罪事實欄，自應由本院逕予補充，附此敘
    明。被告於偽造之信用卡背面及簽帳單上偽造署名之行為，係偽造準私文書及私
    文書之部分行為，而其偽造後持以行使，偽造之低度行為為行使之高度行為所吸
    收，均不另論罪。被告與共犯吳承凱對於上述犯行，有犯意之聯絡及行為之分擔
    ，為共同正犯。又被告所犯上開各罪間，有方法、目的之牽連關係，為牽連犯，
    應依刑法第五十五條之規定，從一重之行使偽造私文書罪處斷。爰審酌被告正值
    青年，以持偽卡偽簽被害人名義之方式向特約商店詐取財物，危害社會金融秩序
    及真正持卡者權益，惟念其因一時貪念，致罹刑章，且犯後又坦承犯行，犯罪後
    態度尚稱良好等一切情狀，量處如主文所示之刑，併諭知易科罰金之折算標準。
三、至扣案之上述偽造信用卡四張、偽造「丙○○」名義之簽帳單顧客存根聯正本一
    張雖未據扣案，惟不能證明業已滅失，均為被告所有，供犯罪所用之物，應依刑
    法第三十八條第一項第二款宣告沒收。至另未扣案之簽帳單商店存根聯及銀行存
根聯各一張，已於簽帳後，持交特約商店及發卡銀行成其所有，已非被告所有，
    爰僅就其上偽造之「丙○○」署名，依同法第二百十九條宣告沒收。至顧客存根
    聯上之偽造「丙○○」署名，係屬偽造私文書之一部分，並依法宣告沒收業據前
    述，事實上已無重複諭知沒收之必要（最高法院五十一年臺上字第一零五四號判
    例參照）；另前開偽造之身分證上所貼之被告照片，因已為被告吞入肚中而滅失
    ，業據證人孫仰毅、林拱照於偵查中證述明確，是被告辯稱：伊並未將該身分證
    吞入肚中等語，並不足採；另扣案之密碼單三張、信用卡號碼儲存紀錄器一台，
    並非為被告所有且供犯罪所用之物，爰均不併予宣告沒收，附此敘明。
據上論斷，應依刑事訴訟法第二百九十九條第一項前段，刑法第二條第一項但書、第
二十八條、第二百十二條、第二百十六條、第二百十條、第三百三十九條第一項、第
四十一條第一項前段、第五十五條、第二百十九條、第三十八條第一項第二款，罰金
罰鍰提高標準條例第一條前段、第二條，判決如主文。
本案經檢察官李殷財到庭執行職務。
中      華      民      國    九十一    年      七      月     十八     日
                                    臺灣苗栗地方法院刑事第二庭
                                        法  官  林  燦  都
右正本證明與原本無異。
如不服本判決，應於送達後十日內向本院提出上訴狀（須附繕本），上訴於臺灣高等
法院臺中分院。
                                        書記官  陳  建  分
中      華      民      國    九十一    年      七      月     十八     日
附錄論罪科刑法條
刑法第二百十二條：
偽造、變造護照、旅券、免許證、特許證及關於品行、能力服務或其他相類之證書、
介紹書，足以生損害於公眾或他人者，處一年以下有期徒刑、拘役或三百元以下罰金
。
刑法第二百十條：
偽造、變造私文書，足以生損害於公眾或他人者，處五年以下有期徒刑。
刑法第二百十六條：
行使第二百十條至第二百十五條之文書者，依偽造、變造文書或登載不實事項或使登
載不實事項之規定處斷。
刑法第三百三十九條第一項：
意圖為自己或第三人不法之所有，以詐術使人將本人或第三人之物交付者，處五年以
下有期徒刑、拘役或科或併科一千元以下罰金。
